臺灣高等法院臺中分院刑事裁定
111年度毒抗字第765號
抗  告  人
即  被  告  黃有朋


上列抗告人因違反毒品危害防制條例案件，不服臺灣彰化地方法
院中華民國111年7月15日令送勒戒處所觀察、勒戒之裁定（111
年度毒聲字第417號），提起抗告，本院裁定如下：
    主  文
抗告駁回。
    理  由
一、抗告意旨略以：抗告人即被告黃有朋（下稱抗告人）於民國
    110年11月2或3日間，於住處即彰化縣○○鎮○○路00巷00號內
    施用第二級毒品經警查獲後，已於警詢、偵查時自白犯罪，
    抗告人自查獲迄今均未再碰觸毒品，且經臺灣臺中地方法院
    於110年11月至1月羈押期間，並無任何毒癮發生；又檢察官
    於決定抗告人是否適合為附命完成戒癮治療之緩起訴處分或
    拘束人身自由之觀察勒戒，應給予抗告人陳述意見之機會，
    今抗告人乃屬初犯，原聲請意旨及原裁定均忽略毒品危害防
    制條例之最新修法意旨，認為一經聲請即為裁定，並未審酌
    戒癮治療乃更有效且明顯侵害較小之手段，實屬不當。是抗
    告人並無施用毒品之前科紀錄，僅是一時失慮而好奇嘗試，
    經此事件後必能吸取教訓，抗告人亦願意接受戒癮治療，為
    此懇請法院撤銷原裁定云云。
二、按毒品危害防制條例乃認施用毒品者具「病患性犯人」之特
    質，應首重於醫療之處置，乃就初犯者規定先施以觀察、勒
    戒、強制戒治程序及增訂檢察官得為附命完成戒癮治療之緩
    起訴處分，而使其得以社區處遇方式進行戒癮治療（第24條
    參照）等多元處遇，以達有效之治療，而究採機構或社區處
    遇方式，則賦予檢察官裁量權，與聲請觀察、勒戒應經法院
    裁定不同（第20條第1項參照）。是檢察官對於採行「緩起
    訴處分之戒癮治療」，或「聲請觀察、勒戒」雖有裁量權，
    仍具接受司法審查之可能性，法院原則上應尊重檢察官職權
    之行使，僅就檢察官之判斷有違背法令、事實認定有誤或其
    他裁量重大明顯瑕疵等事項，予以有限之低密度審查；而所
    謂低密度審查，係原則上應尊重檢察官裁量時之判斷餘地，
    法院於認定檢察官之裁量有無重大明顯瑕疵時，須從現行整
    體法秩序對被告初犯施用毒品罪，是否適合給予觀察、勒戒
    或緩起訴戒癮治療之相關衡量標準決之。就此，行政院依同
    條例第24 條第4項之授權，訂定「毒品戒癮治療實施辦法及
    完成治療認定標準」(下稱「認定標準」)，其中第2條第2項
    明定：「被告有下列情事之一時，不適合為附命完成戒癮治
    療之緩起訴處分。但無礙其完成戒癮治療之期程者，不在此
    限：一、緩起訴處分前，因故意犯他罪，經檢察官提起公訴
    或判決有罪確定。二、緩起訴處分前，另案撤銷假釋，等待
    入監服刑。三、緩起訴處分前，另案羈押或執行有期徒刑。
    」是施用第一、二級毒品之被告，除具認定標準第2條第2項
    各款所定事由，且有礙其完成戒癮治療之期程者外，檢察官
    仍應審酌被告是否適合為附命完成戒癮治療之緩起訴處分；
    檢察官雖非「應」受該認定標準之拘束，但如裁量結果與該
    標準有違，自需有更充分之理由，以供司法審查、確認其裁
    量有無重大明顯瑕疵；此外，檢察官是否為緩起訴處分，應
    參酌「刑法第57條所列事項（按如第4款犯罪行為人之生活
    狀況、第5款之品行等）及公共利益之維護」（刑事訴訟法
    第253條之1第1項參照）。是所謂檢察官之裁量具有重大明
    顯之瑕疵，係就裁量決定之程序加以形式上觀察，是否有擅
    斷、恣意或濫權等明顯不當之情事，實體上則應檢視法定要
    件與個案事實有無欠缺合理關聯性或所為之裁量有無超越法
    律授權範圍等（最高法院107年度台抗字第1147號、第404號
    裁定意旨參照）。從而檢察官已依法審酌上述要件，無論係
    聲請觀察、勒戒或是決定給予緩起訴附帶戒癮治療之處分，
    均難謂其無合義務性之裁量。
三、經查：
  ㈠抗告人於110年11月2日或3日16時許，基於施用第二級毒品之
    犯意，於前揭住處內，將含有甲基安非他命之咖啡包以開水
    沖泡之方式，施用第二級毒品甲基安非他命1次。嗣於同年1
    1月6日凌晨3時38分許，經警採集其尿液送驗後，結果呈安
    非他命及甲基安非他命陽性反應，業經抗告人於警詢及偵查
    自白坦承犯行在卷，並有正修科技大學超微量研究科技中心
    110年11月29日尿液檢驗報告（檢體編號：F00000000）及勘
    察採證同意書、臺中市政府警察局第六分局偵辦毒品案件尿
    液檢體對照表等影本資料在卷可憑（核交215號卷第17頁、
    毒偵214號卷第61至65頁），抗告人上開任意性之自白與事
    實相符，足堪採信，故其施用甲基安非他命之犯行，洵堪認
    定。
  ㈡毒品危害防制條例所規定之觀察、勒戒規定，係針對受處分
    人將來之危險所為預防、矯正措施之保安處分，目的係為斷
    絕施用毒品者之身癮及心癮，核與刑罰執行之目的不同，並
    屬強制規定，除於毒品危害防制條例第21條第1項所稱犯同
    條例第10條之罪者，於犯罪未發覺前，自動向衛生福利部指
    定之醫療機構請求治療，醫療機構免將請求治療者送法院或
    檢察機關之情形外，只要違反同條例第10條之規定者，檢察
    官依同條例第20條規定向法院提出聲請裁定令入勒戒處所觀
    察、勒戒者，法院即應就檢察官聲請裁定觀察、勒戒之內容
    ，審酌有無理由而為准駁之裁定，並僅得依法裁定令入勒戒
    處所執行觀察、勒戒，以查其是否仍有施用毒品傾向，並據
    以幫助受處分人徹底戒毒之方法，尚無自由斟酌以其他方式
    替代或得以其他原因免予執行之權。聲請人即臺灣彰化地方
    檢察署（下稱彰化地檢署）檢察官斟酌上情，是否聲請裁定
    觀察、勒戒，或緩起訴附帶戒癮治療之處分，此乃檢察官裁
    量權限，除檢察官之裁量具有擅斷、恣意或濫權等重大明顯
    瑕疵之不當情事，法院始得介入審查外，均應尊重法律所賦
    予檢察官之裁量權。
  ㈢又臺灣臺中地方檢察署（下稱臺中地檢署）檢察事務官於111
    年4月18日開庭之際，已就本件施用毒品案件詢問抗告人及
    辯護人是否有其他陳述，分別經其等回答「沒有」「被告已
    經認罪有承認施用毒品」等語，有詢問筆錄附卷足憑（毒偵
    214號卷第384頁），縱檢察事務官未能就緩起訴附帶戒癮治
    療乙事詢問抗告人，尚難以此遽認未有給予抗告人陳述意見
    之機會，或其裁量有任何瑕疵等情。另據卷內臺中地檢署施
    用毒品案件多元處遇選案標準及分流處遇建議表所載（毒偵
    214號卷第347頁），抗告人當時尚有其他毒品案件偵查中；
    而該案件已經檢察官提起公訴，現由臺灣臺中地方法院以11
    1年度訴字第432號繫屬審理中，則有臺灣高等法院被告前案
    紀錄表足憑。是依上說明，彰化地檢署檢察官既已依前揭認
    定標準之規定，以抗告人尚有其他毒品案件偵查中為由，而
    不予緩起訴附帶戒癮治療之處分，並非無據。抗告意旨稱檢
    察官對抗告人所為初犯施用毒品犯行，逕予選擇聲請法院裁
    准觀察、勒戒，原裁定有未盡合義務性裁量等情，尚屬無據
    。
四、綜上所述，原審裁定認抗告人施用第二級毒品甲基安非他命
    ，而犯毒品危害防制條例第10條第2項之罪，事證明確，前
    亦未有任何經法院裁定送觀察、勒戒或強制戒治等情，有臺
    灣高等法院被告前案紀錄表附卷可稽，因認檢察官之聲請為
    正當，依毒品危害防制條例第20條第1項規定，裁定令抗告
    人應入勒戒處所觀察、勒戒，核其認事用法，均無不合。抗
    告意旨為無理由，應予駁回。　　　
據上論斷，依刑事訴訟法第412條，裁定如主文。
中    華    民    國    111    年    8    月    23    日
            刑事第十庭  審判長法  官  陳  宏  卿 
                              法  官  林  美  玲
                              法  官  楊  文  廣
以上正本證明與原本無異。
不得再抗告。
                              書記官  翁  淑  婷

中　　華　　民　　國　　111 　年　　8 　　月　　23　　日